臺灣臺中地方法院民事判決　九十三年度訴字第一一一號
　　原　　　告　　丙○○
　　被　　　告　　台灣電力股份有限公司萬榮工程處
　　法定代理人　　乙○○
　　訴訟代理人　　林根煌　律師
　　複　代理人　　林邦賢　律師
　　被　　　告　　展晟營造有限公司
　　　　　　　　　　　　　設台.
　　法定代理人　　甲○○　住同.
右當事人間確認債權存在事件，本院於民國九十三年二月二十三日言詞辯論終結，判
決如左：
    主      文
原告之訴駁回。
訴訟費用由原告負擔。
    事      實
甲、原告方面：
一、聲明：確認被告展晟營造有限公司（下稱展晟公司）對被告台灣電力股份有限公
    司（下稱台電公司）之債權於新台幣（下同）五十五萬元之範圍內存在。
二、陳述：
（一）緣原告以台灣台南地方法院九十二年度裁全字第六二八五號民事假扣押裁定，
      為執行名義（註：原告對於被告展晟公司之財產聲請於五十五萬元之範圍內為
      假扣押），並經提存後，向鈞院民事執行處聲請執行債務人（即被告展晟公司
      ）對第三債務人即被告台電公司之債權，經鈞院以九十二年度執全字第三○○
      九號核發執行命令（註：扣押命令）在案。惟被告台電公司嗣對上開命令聲明
      異議，爰依強制執行法第一百二十條第二項規定，提起本件訴訟。
（二）查被告展晟公司（即執行債務人）承攬被告台電公司萬榮工程處「大甲溪發電
      廠谷關分廠廠房減滲止漏工程」（下稱系爭工程），被告展晟公司存有承攬報
      酬之債權，其二人間所訂之工採購承攬契約並訂有履約保證金及及開工後每月
      月底由被告台電公萬榮工程處估驗完成數量核付工程款之百分之九十五等規定
      。目前被告展晟公司對被告台電公司萬榮工程處尚有保留款及履約保證金約四
      百萬元之債權存在，此業據為被告台電公司萬榮工程處於異議狀內自承。原告
      自得就被告展晟公司對於被告台電公司萬榮工程處之工程款（即承攬報酬債權
      ）聲請執行。
三、證據：提出台灣台南地方法院九十二年度裁全字第六二八五號民事假扣押裁定影
    本乙份、本院九十二年度存字第四○一六號提存書及國庫存款收款書影本各乙份
    、本院九十二年度執全字第三○○九號執行命令影本乙份、聲明異議狀影本乙份
    為證。
乙、被告方面：
壹、被告台電公司萬榮工程處部分：
一、聲明：原告之訴駁回。
二、陳述：
（一）原告之債務人即被告展晟公司於九十一年四月二十六日與被告台電公司萬榮工
      程處訂有系爭工程承攬契約（即被告展晟公司為承攬人，被告台電公司萬榮工
      程處為定作人），承攬工程金額為四千九百五十二萬三千八百十元，營業稅額
      為二百四十七萬六千一百九十元，工程期限依承攬契約第六條及施工說明書二
      （細則）第三條之約定，應於決標後三日內開工，即必須於九十一年四月三十
      日前正式開工，並依期限完成各項工作，即：（１）第一分期工程：於九十一
      年七月五日前完成排水廊道封堵止水工作及地下廠房上方地表沖蝕山溝溝底噴
      凝土工作。（２）第二分期工程：於開工日起一百六十工作天完成所有工作（
      不含植生養護及探查坑排水孔鑽孔工作）。（３）工程竣工日：於第二分期工
      程完成起三個月內完成植生養護及探查坑排水孔鑽孔工作。
（二）承包商即被告展晟公司如未於前開約定期限完成該工程時，第一分期工程及工
      程竣工日每逾期一日曆天應繳納五萬元之損害賠償預定性違約金，第二分期工
      程每逾期一日曆天應繳納八萬元之損害賠償預定性違約金。被告台電公司萬榮
      工程處得分期分別自被告展晟公司尚未領取之應得工程款及其履約保證金內扣
      繳之，此已據承攬契約書第十八條及施工說明書二（細則）第四條載明。
（三）另依台電公司工程採購投標須知第二十九項所載「本工程保固以工程驗收補修
      通知單內補修項目經複驗合格之日起由承包商保固一年，並於請領工程尾款前
      比照工程押標金繳納工程保固保證金二百五十萬元．．．」。被告展晟公司於
      第二分期工程雖於九十二年一月十七日竣工，惟因尚有多項須修補，因此被告
      台電公司萬榮工程處於九十二年四月九日通知被告展晟公司應於九十二年五月
      九日前修補妥善。惟被告展晟公司於九十二年四月十五日申請對該修補工程准
      予延長工期後，被告台電公司萬榮工程處乃於九十二年四月二十八日函復被告
      展晟公司同意延至九十二年六月八日修補妥善，如逾期依工程承攬契約辦理。
      然被告展晟公司未能按期於前開日期完成修補工作，並於九十二年八月八日起
      因將廠房上方沖蝕溝Ａ下段之工作面交由他標新亞公司先行施工，致停工後，
      被告台電公司萬榮工程處於九十二年十月二十四日以函通知被告展晟公司，請
      其協助動員鑽趕廠房上方沖蝕溝Ａ下段之補修工作，以期早日完工。足見被告
      展晟公司對於第二期工程，顯然已逾期三個月以上，且該工程迄今仍未驗收合
      格。因此被告展晟公司依承攬契約書第十八條及施工說明書貳（細則）第四條
      約定，應給付被告台電公司萬榮工程處之逾期違約金，每一工作天以八萬元計
      算，則被告展晟公司應給付之逾期違約金至少有五百萬元以上。
（四）又承包商即被告展晟公司依投標須知第二十九項約定，應於工程驗收補修通知
      單內補修項目經複驗合格之日起就承攬之工作保固一年，並於請領工程尾款前
      繳納工程保證金二百五十萬元，然迄今亦未見被告展晟公司繳納該保證金，是
      被告展晟公司尚無權利領取該工程尾款。
（五）被告展晟公司如依承攬契約之約定如期完成並驗收合格時，則其在被告台電公
      司萬榮工程處雖有尾款及履約保證金合計四百萬元可領取，惟被告展晟公司對
      於其所承攬之系爭工程，因逾期完工而應付之違約金，及應繳納之工程保固之
      保證金，顯然已逾上該尾款及履約保證金之數額，被告展晟公司對於被告台電
      公司萬榮工程處已無任何債權存在，是本件原告之訴顯無理由。
三、證據：提出承攬契約書影本乙份、系爭工程施工說明書影本乙份、台電公司工程
    採購投標須知影本乙份、工程開工報告表影本乙份、工程修補通知單影本乙份、
    被告函影本二份、第二分期竣工報告單影本乙份為證。
貳、被告展晟公司部分：經合法通知，未於言詞辯論期日到場，亦未提出書狀作何聲
    明或陳述。
    理      由
一、本件被告展晟公司經合法通知，無正當理由，未於言詞辯論期日到場，核無民事
    訴訟法第三百八十六條各款所列情形，爰依原告之聲請，由其一造辯論而為判決
    。
二、原告起訴主張，伊對被告展晟公司存有五十五萬元之債權，因之向台灣台南地方
    法院聲請取得對被告展晟公司之上開債權範圍內為准假扣押之裁定確定（該院九
    十二年度裁全字第六二八五號），原告乃依上開裁定所示於提供擔保（本院九十
    二年度存字第四○一六號）後，持上開裁定為執行名義，向本院聲請執行被告展
    晟公司對被告台電公司萬榮工程處之承攬工程款債權（本院九十二年度執全字第
    三○○九號），經本院民事執行處核發扣押命令在案（註：強制執行法第一百十
    五條第一項）。查被告展晟公司對於被告台電公司萬榮工程處之承攬報酬及履約
    保證金尚有四百萬元可為領取，惟被告台電公司萬榮工程處竟對上開扣押命令聲
    明異議，否認上開債權之存在（註：強制執行法第一百十九條第一項），爰依強
    制執行法第一百二十條第二項提起本件確認之訴；被告台電公司萬榮工程處固對
    於被告展晟公司尚有合計四百萬元之承攬報酬及履約保證金，尚未領取乙事不為
    爭執，然以依被告二人間所立之承攬契約約定，被告展晟公司未依約完工時，應
    繳納損害賠償預定性之違約金，及於工程經複驗合格後一年內須負保固責任，承
    包商即被告展晟公司應繳納二百五十萬元之保固金，而上開違約金部分未經承包
    商繳納時，承攬人即被告台電公司萬榮工程處得自工程款及履約保證金內扣除。
    本件計被告展晟公司就系爭工程第二分期工程逾期完工達三個以上，而依承攬契
    約書第十八條及施工說明書二（細則）第四條所載，第二分期工程每逾期一天違
    約金為八萬元，另被告展晟公司就系爭工程尚未經原告複驗，系爭工程尚處於一
    年之保固期間內，而被告展晟公司亦未依約繳納二百五十萬元之保固金。是被告
    展晟公司應繳納予被告台電公司萬榮工程處之逾期違約金及保固金，已逾被告展
    晟公司可為領取之四百萬元，被告展晟公司已無向其請求任何承攬報酬及履行保
    證金可言，是原告本件之請求即無理由等語，資以抗辯。
三、按第三人不承認債務人之債權或其他財產權之存在，或於數額有爭議或有其他得
    對抗債務人請求之事由時，應於接受執行法院命令後十日內，提出書狀，向執行
    法院聲明異議。債權人對於第三人之聲明異議認為不實時，得於收受前項通知後
    十日內向管轄法院提起訴訟，並應向執行法院為起訴之證明及將訴訟告知債務人
    。強制執行法第一百十九條第一項及第一百二十條第二項，分別定有明文。是以
    ，收取訴訟係指執行債權人，因第三債務人於接到法院執行命令後，不承認債人
    之債權或其他財產權之存在數額有爭議，於法定期間內以書面聲明異議，債權人
    認為其聲明不實，為期對第三人強制執行，故基於法院之收取命令、支付轉給命
    令或交付命令等換價命令，以自己名義為原告，對第三人起訴，請求法院判命第
    三債務人為給付之訴訟。故收取訴訟須執行法院已發收取命令、支付轉給命令或
    交付命令後始得提起，若執行法院僅發扣押命令，僅得提起確認債權或其他財產
    權存在之訴，或依實體法之規定代位起訴，尚不得提起收取訴訟。而於依強制執
    行法第一百二十條第二項提起之訴訟（包括收取訴訟抑或確認之訴）均無將執行
    債務人，列為被告當事人之必要。本件原告因對債務人即被告展晟公司對第三債
    務人即被告台電公司萬榮工程處之債權於五十五萬元內聲請執行，而經本院核發
    上開九十二年度執全字第三○○九號執行命令（註：僅發扣押命令）在案，嗣經
    被告台電公司於法定十日期間內聲明異議等情，已據原告及被告台電公司萬榮工
    程處陳明，並有上開執行命令影本乙紙附卷可憑。是以，本件原告僅得提起確認
    債權存在之訴，且不必將被告展晟公司列為訴訟當事人甚明。是原告對執行債務
    人即本件被告展晟公司列為當事人而對之提起訴訟，於法即有未合，先予敘明。
四、次按，當事人主張有利於己之事實者，就其事實有舉證之責任。但法律別有規定
    ，或依其情形顯失公平者，不在此限。民事訴訟法第二百七十七條，定有明文。
    又民事訴訟如係由原告主張權利者，應先由原告負舉證之責，若原告先不能舉證
    ，以證實自己主張之事實為真實，則被告就其抗辯事實即令不能舉證，或其所舉
    證據尚有疵累，亦應駁回原告之請求（最高法院十七年上字第九一七號判例要旨
    參照）。是本件原告即應就被告展晟公司對被告台電公司萬榮工程處尚有承攬報
    酬及履行保證金之存在，且被告展晟公司未有逾期違約金及已繳納保固金等事實
    之存在，負有舉證之責甚明。惟原告就上開其應負舉證責任之事項，並未提出任
    何證據以供審認。而參諸，被告台電公司萬榮工程處對於其所抗辯，被告展晟公
    司因承攬系爭工程，其中第二分期工程應於開工日（註：九十一年四月三十日前
    ）起日起一百六十工作天完成所有工作（不含植生養護及探查坑排水孔鑽孔工作
    ），嗣經被告台電公司萬榮工程處同意被告展晟公司之要求延長工期至九十二年
    六月八日修補妥善，然被告展晟公司至九十二年十月二十四日仍未完成，而第二
    期工期每逾一工作天之逾期違約金為八萬元，是計被告展晟公司須負違約金之責
    任已逾被告展晟公司尚未領取之承攬報酬及履約保證金四百萬元，另被告展晟公
    司承攬之系爭工程，尚未經定作人即被告台電公司萬榮工程處複驗，尚須繳納二
    百五十萬元之保固金等事實，已據被告台電公司萬榮工程處提出承攬契約書影本
    、系爭工程施工說明書影本、台電公司工程採購投標須知影本、工程開工報告表
    影本、工程修補通知單影本乙份、被告函影本、第二分期竣工報告單影本等為證
    。互核承攬契約書第六條、第十八條及施工說明書二（細則）第三條、第四條及
    台電公司投標須知第二十九項內容，尚可認為真實。足見，被告展晟公司依上開
    承攬契約尚應負之契約責任金額，超過被告展晟公司尚未領取之承攬報酬及履約
    保證金四百萬元之數額。故而，被告展晟公司對於被告台電公司萬榮工程處即無
    任何債權存在。是其提起本件仍求為確認被告展晟公司對於被告台電公司萬榮工
    程處於五十五萬元之範圍內債權存在，即無理由，應予駁回。
五、據上論結，本件原告之訴無理由，依民事訴訟法三百八十五條第一項前段、第七
    十八條，判決如主文。
中　　　華　　　民　　　國　　九十三　　年　　　三　　　月　　  十五　　日
                                  臺灣台中地方法院民事第四庭
~B法　　　官　陳添喜
右為正本係照原本作成
如對本判決上訴，須於判決送達後廿日內向本院提出上訴狀
中　　　華　　　民　　　國　　九十三　　年　　　三　　　月　　　十五　　日
~B法院書記官
